【裁判字號】    97,易,802
【裁判日期】    971223
【裁判案由】    詐欺
【裁判全文】
臺灣臺南地方法院刑事判決               97年度易字第802號
公  訴  人  臺灣臺南地方法院檢察署檢察官
被      告  乙○○
上列被告因詐欺案件，經檢察官提起公訴（97年度偵字第6191號）
，本院判決如下：
    主  文
乙○○幫助意圖為自己不法之所有，以詐術使人將本人之物交付
，累犯，處有期徒刑伍月，如易科罰金，以新台幣壹仟元折算壹
日。
    事  實
一、乙○○前於民國93年間因竊盜案件，經臺灣臺中地方法院判
    處有期徒刑1年4月確定，於96年4月19日縮短刑期假釋出監
    ，所餘刑期交付保護管束，並於97年1月26日保護管束期滿
    未經撤銷而視為執行完畢。詎其猶不知悔改，可預見提供自
    己之金融機構帳戶存摺、印鑑章及提款卡供他人使用，可能
    為他人用於財產犯罪，卻仍基於幫助他人犯罪之不確定故意
    ，在97年3月4日前某日，於不詳地點，將其所有合作金庫商
    業銀行斗六分行帳號0000000000000號帳戶之存摺、提款卡
    及密碼交付予真實姓名、年籍不詳之詐欺集團成員使用。嗣
    該詐欺集團成員，即意圖為自己不法之所有，於同年3月4日
    上午11時30分許，撥打電話給甲○○，佯稱其身分遭冒辦行
    動電話門號而積欠電話費，若不繳交電話費，帳戶將被凍結
    ，須儘快將帳戶內存款轉出云云，致甲○○因此陷於錯誤，
    依其指示於同日下午1時22分許，前往臺南縣新市鄉○○路
    321 之2號合作金庫銀行營業櫃台，將新臺幣（下同）54萬5
    千元存至乙○○上開銀行帳戶內，隨即遭人提領一空。嗣甲
    ○○察覺有異而報警處理，始為警循線查獲。
二、案經臺南縣警察局善化分局報告臺灣臺南地方法院檢察署檢
    察官偵查起訴。
    理  由
一、按現行刑事訴訟法為保障被告之反對詰問權，排除具有虛偽
    危險性之傳聞證據，以求實體真實之發見，於該法第159 條
    第1項明定被告以外之人於審判外之言詞或書面陳述，除法
    律有規定者外，不得作為證據。而刑事訴訟法第159條之1至
    159條之4為傳聞法則之例外規定，被告以外之人於審判外之
    陳述，雖不符前四條之規定，但經當事人於審判程序同意作
    為證據，法院審酌該言詞陳述或書面陳述作成時之情況，認
    為適當者，亦得為證據；當事人、代理人或辯護人於法院調
    查證據時，知有第159條第1項不得為證據之情形，而未於言
    詞辯論終結前聲明異議者，視為有前項之同意，刑事訴訟法
    第159條之5定有明文。本件公訴人提出之供述證據，被告於
    本院準備程序及審理時均不爭執證據能力，迄至言詞辯論終
    結前，亦未主張有上開不得為證據之情形，及經本院審酌後
    ，認上開證據與本件犯罪事實有關，製作經過亦無違法不當
    之處，應認有證據能力。其餘提出之證據則係證物或機械性
    紀錄，非屬供述證據，並無傳聞法則之適用，合先陳明。
二、上開合作金庫銀行斗六分行帳戶係被告所開立乙節，業據被
    告坦承在卷，並有相符之開戶資料在卷可參。又被害人甲○
    ○因遭詐騙，誤信個人帳戶將遭凍結，於上開時、地匯款54
    萬5千元至被告帳戶內後，當日旋即遭人臨櫃提領一空等情
    ，亦為被告不爭之事實，復有被害人甲○○指訴被害情節綦
    詳，及交易資料查詢單、存款憑條、提款單可資佐證。由上
    開事證可知，被害人甲○○係遭詐騙集團成員詐騙，因而匯
    款至被告上開銀行帳戶，且被害人匯款時該帳戶已為詐騙集
    團成員所掌控及使用之事實，應足認定。
三、惟上開帳戶是否係被告提供予詐騙集團成員使用，為被告所
    否認，辯稱：該帳戶之存摺、印章及提款卡都放在租屋處，
    伊於97年3月底發現租屋處遭竊，帳戶資料都不見，伊習慣
    把提款卡密碼寫在封套上云云。然查：
  (一)被告於警詢時先供稱：伊於3月底時發現存摺、提款卡及印
    章遭竊，當時伊住處沒有上鎖，遭竊後沒有報案云云。於本
    院準備程序時，改稱：伊回想起來，有一個叫小王的人，有
    竊盜前科，那段期間有到伊住處，伊懷疑帳戶資料是被小王
    偷走，小王的電話是0000000000云云。嗣於本院審理時又改
    稱：伊當天外出喝酒，返家後發現門鎖被撬開，發現遭竊，
    當時沒有清點被竊何物云云。對照被告供述租屋處遭竊經過
    ，前後顯非一致。且被告果因租屋處遭竊，而遺失帳戶資料
    ，其返家發現住處遭竊，理應立即清點失竊何物品，並向警
    察局報案及提供可疑嫌疑人，何以卻完全不予注意，未報案
    或清點個人物品，顯然有違常情。
  (二)另被告上開提供「小王」之行動電話，經本院查詢自93年9
    月22日起已停話，於97年3月13日始重新啟用，申辦者姓名
    亦非姓王，使用情形正常，此經本院查明在卷（參見本院卷
    附和信電信查詢資料），顯與被告供述該門號無法聯絡之情
    不符。且被告亦未能提供「小王」者之其他特徵或相關資料
    供本院查證，「小王」者是否果有其人，尚非無疑。又被告
    供稱習慣把提款卡密碼寫在封套上，但以提款卡係存戶簡便
    使用之提款工具，常人均知如將密碼寫在封套上，提款卡遺
    失時，他人將輕易知悉密碼而提領帳戶內之金錢，因此，密
    碼必然使用個人容易記憶之數字，或將密碼另行妥善存放，
    豈會將密碼寫在提款卡封套上，讓人輕易使用該提款卡，況
    檢察官訊問該帳戶之提款卡密碼為何？被告不加思索，立即
    回答「123456」，被告因遺失而未使用該提款卡已近半年，
    尚能立即回答該提款卡之密碼，顯然對於密碼記憶甚深，並
    無遺忘可能，卻多此一舉，於提款卡封套上註明密碼，所為
    行徑，迥異常情。
  (三)再由，上開帳戶係被告於97年2月29日開戶，數日後之97年3
    月4日即遭詐騙集團成員利用，供被害人詐騙後匯款，且依
    該帳戶交易明細資料，被害人匯款至被告上開帳戶後，當日
    即有他人以臨櫃提款及提款卡提領現金方式，將款項提領一
    空，顯然該帳戶完全為詐騙集團控制及使用。以詐騙集團使
    用之人頭帳戶之目的，一則避免個人身份曝光，一則為能順
    利領取被害人匯入帳戶內之款項，除非確信能完全管理支配
    該人頭帳戶，應無甘冒費盡心思詐騙所得金錢，處於他人所
    能任意凍結或提領之情況下，使用無法完全掌控帳戶之理，
    因此，由被告上開辯解有諸多不合常情之處，佐以被告上開
    帳戶完全為詐騙集團成員支配利用之情，已足認定被告上開
    帳戶之存摺、提款卡及印章，係由被告提供予詐騙集團使用
    之事實無訛。
四、按刑法上之幫助犯，係對於犯罪與正犯有共同之認識，以幫
    助之意思，對於正犯資以助力，而未參與實施犯罪之行為者
    而言（最高法院75年度臺上字第1509號、88年度臺上字第
    1270號判決意旨參照），換言之，如未參與實施犯罪構成要
    件之行為，僅出於幫助之意思提供助力，即屬幫助犯，而非
    共同正犯。本件被告提供上開銀行帳戶之存摺、提款卡及密
    碼予真實姓名、年籍均不詳之人後，即有詐騙集團成員對於
    被害人施用詐術及騙取金錢。該詐騙集團成員所為，係該當
    刑法第339條第1項之詐欺取財犯罪，但被告方面尚無相關事
    證足認其就此詐欺取財犯行，與詐騙集團成員間有犯意聯絡
    或行為分擔，而論以詐欺取財之共犯。但以金融機構開設存
    款帳戶，係針對個人社會信用而予以資金流通，並無任何特
    殊之資格限制，具有強烈之屬人性，一般民眾皆可任意在金
    融機構申請開設存款帳戶，甚至於不同之金融機構申請數個
    存款帳戶使用，他人如不以自己名義申請帳戶，卻向人收集
    存款帳戶使用，客觀上即可預見其目的係供為某筆資金之存
    入後再行領出之用，顯係有意隱瞞資金流程及身分曝光之用
    意。況詐欺集團使用人頭帳戶作為詐欺等財產犯罪洗錢之用
    ，早已為平面及電子媒體所揭露，被告既係智識正常且具社
    會經驗之成年人，對此自無不知之理。因此，被告將上開帳
    戶提供予他人時，對於該帳戶日後將為詐欺集團用以從事詐
    欺犯罪所使用一事應有所預見，仍將該帳戶資料任意交付他
    人，以致自己無法了解、控制其帳戶資料之使用方法及流向
    ，應認有縱他人利用該帳戶供實施詐欺取財犯罪之用，亦不
    違背其本意之幫助犯罪之不確定故意甚明，是其所為，應屬
    詐欺取財罪構成要件以外之行為，論以刑法第339條第1項詐
    欺取財罪之幫助犯，並依刑法第30條第2項規定減輕其刑。
五、查被告前因竊盜案件，甫於96年4月19日縮短刑期假釋出監
    ，所餘刑期交付保護管束，並於97年1月26日保護管束期滿
    未經撤銷而執行完畢，其於刑之執行完畢後5年內，再犯
    本件有期徒刑以上之罪，為累犯，應加重其刑。爰審酌被告
    犯罪之手段、目的、被害人所受損害程度、被告個人品行、
    智識程度及其犯後態度等一切情狀，量處如主文所示之刑，
    併諭知易科罰金之折算標準。
六、據上論結，應依刑事訴訟法第299條第1項前段，刑法第339
    條第1項、第30條、第47條第1項、第41條第1項前段，刑法
    施行法第1條之1，判決如主文。
本案經檢察官丙○○到庭執行職務。
中    華    民    國    97    年    12    月    23    日
                  刑事第八庭    審判長法  官  洪士傑
                                      法  官  周紹武
                                      法  官  許蕙蘭
以上正本證明與原本無異。
如不服本判決應於收受本判後10日內向本院提出上訴書狀，並應
敘述具體理由。其未敘述上訴理由者，應於上訴期間屆滿後20日
內向本院補提理由書狀（均須按他造當事人之人數附繕本）「切
勿逕送上級法院」。
                                      書記官  郭勝華
中    華    民    國    97    年    12    月    30    日
附錄法條全文
中華民國刑法第339條（普通詐欺罪）
意圖為自己或第三人不法之所有，以詐術使人將本人或第三人之
物交付者，處 5 年以下有期徒刑、拘役或科或併科 1 千元以下
罰金。
以前項方法得財產上不法之利益或使第三人得之者，亦同。
前二項之未遂犯罰之。


司法院資訊處製作；財團法人民間司法改革基金會備份。
